【裁判字號】    98,訴,3191
【裁判日期】    981130
【裁判案由】    毒品危害防制條例
【裁判全文】
臺灣板橋地方法院刑事判決              98年度訴字第3191號
公  訴  人  台灣板橋地方法院檢察署檢察官
被      告  乙○○
選任辯護人  郭振茂律師
上列被告因違反毒品危害防制條例案件，經檢察官提起公訴（98
年度偵字第13751號），本院判決如下：
    主      文
乙○○販賣第二級毒品，處有期徒刑柒年陸月，扣案甲基安非他
命貳拾壹包（合計驗餘淨重拾參點柒捌公克）沒收銷燬之；販賣
所得新台幣貳仟元、行動電話手機壹支（不含門號000000
0000號ＳＩＭ卡）均沒收。
    事      實
一、乙○○前曾於民國88年間，因施用毒品案件，經法院裁定送
    觀察、勒戒，於88年2 月12日執行完畢釋放。復於94年間，
    因施用毒品案件，經法院裁定送觀察、勒戒，於94年11月30
    日執行完畢釋放。詎仍不知警惕，於98年4 月底、5 月初，
    向真實年籍、姓名不詳、綽號「阿佑」之成年男子，以新台
    幣（下同）一萬九千元購買重量約10公克之甲基安非他命供
    己施用（涉犯施用毒品部分，業經本院另案以98年度簡字第
    6707號判決處有期徒刑四月在案）。嗣甲○○於98年5 月12
    日，因欲施用甲基安非他命，撥打乙○○持用之門號0000-
    000000號行動電話聯絡後，乙○○明知甲基安非他命係毒品
    危害防制條例管制之第二級毒品，不得非法販賣，竟仍基於
    販賣第二級毒品甲基安非他命之犯意，於98年5 月12日晚間
    8 時10分許，在台北縣板橋市○○路360 巷、智樂路口旁之
    玫瑰公園，以二千元之價格，販賣甲基安非他命1 小包（毛
    重0.74公克）予甲○○。嗣為在場埋伏之警員當場查獲甲○
    ○，自甲○○車上扣得該包甲基安非他命；再於同日晚間8
    時15分許，在台北縣板橋市○○路360 巷27號前查獲乙○○
    ，扣得販賣所得二千元、其所有供聯絡販賣甲基安非他命所
    用之行動電話手機1 支（含0000-000000 號ＳＩＭ卡1 枚）
    、及與販賣本案甲基安非他命無關之行動電話手機1 支（含
    0000-000000 號ＳＩＭ卡1 枚），並於乙○○位於台北縣板
    橋市○○街13號3 樓住處，扣得甲基安非他命20小包（合計
    毛重18.2公克，連同上開自甲○○車上查扣部分，合計21小
    包，驗餘總淨重13.78 公克）、其所有供施用之玻璃球吸食
    器3 組、分裝杓3 支、殘渣袋4 只、分裝袋4 只、行動電話
    手機1 支（含0000-000000 號ＳＩＭ卡1 枚）、現金三萬二
    千四百元等物。
二、案經行政院海岸巡防署北部地區巡防局移送台灣板橋地方法
    院檢察署檢察官偵查起訴。
    理      由
壹、有罪部分：
  一、證據能力部分：
  （一）被告乙○○主張證人甲○○於警詢及偵查時之證述為被
        告以外之人於審判外之陳述部分：本院於審理中傳喚證
        人甲○○到庭具結作證，其於審理時之證述依法具有證
        據能力，爰不引用證人甲○○於警詢及偵查時之證言為
        證據。
  （二）被告主張其於警詢時之自白是警察叫伊配合，主張非任
        意性部分，本院並未引為認事用法之依據。
  （三）被告主張其於偵查中之自白是為了交保，照警詢筆錄所
        講部分，被告供述係出於任意性所陳述，依法具有證據
        能力。
  （四）被告主張通訊監察譯文為被告以外之人於審判外之書面
        陳述部分：被告及證人甲○○於本院審理時均證實確有
        於該時段有如卷附通訊監察譯文所載之對話內容，是本
        院引用被告及證人甲○○於本院審理時之供述作為證據
        ，不引用該等書面資料為論罪科刑之依據。
  （五）其餘證據，經檢察官、被告、辯護人於本院審理時同意
        將該等證據資料列為證據調查，本院審酌上開證據資料
        作成時之情況，並無不適當之情形，且證據力並未明顯
        偏低，依刑事訴訟法第159 條之5 第1 項規定，均應具
        有證據能力。
  二、訊據被告固不否認有於前開時、地，以二千元之代價，交
      付該包甲基安非他命予甲○○，嗣為警查獲，扣得上開物
      品等事實，惟矢口否認有何犯行，辯稱：甲○○只有98年
      5 月12日這次請伊幫他買，伊沒有賺他的錢云云。是本案
      之爭點即在：被告前開所為，主觀上有無營利之意圖，而
      構成販賣第二級毒品犯行，抑或僅係原價轉讓禁藥？本院
      自應就此加以審酌。
  三、本院查：
  （一）上揭有關被告如何於前開時、地，以二千元之代價，交
        付該包甲基安非他命予甲○○，嗣為警查獲，扣得上開
        物品等事實，為被告所不否認，並經證人甲○○於本院
        審理時到庭證述明確，復有前開甲基安非他命、內政部
        警政署刑事警察局鑑定書、現金二千元、行動電話等件
        扣案可證，是被告確有以二千元之價格，交付該包甲基
        安非他命予甲○○等情，應堪認定。
  （二）按販賣甲基安非他命係政府嚴予查緝之違法行為，且毒
        品可任意分裝或增減其分量，而每次買賣之價量，亦隨
        時隨雙方關係之深淺、當時之資力、需求程度及對行情
        之認知等因素，機動的調整，因之販賣之利得，除經坦
        承犯行，或帳冊價量均記載明確外，委難查得實情，是
        縱未確切查得販賣賺取之實際差價，但除別有事證，足
        認係按同一價格轉讓，確未牟利之情形外，尚難執此認
        非法販賣之事證有所不足，致知過坦承者難辭重典，飾
        詞否認者反得逞僥倖，而失情理之平；且甲基安非他命
        之價格不低，取得不易，凡為販賣之不法行為者，苟無
        利可圖，應無甘冒重典，平白無端義務為該買賣之工作
        ，是其販入之價格必較售出之價格低廉，而有從中賺取
        買賣差價牟利之意圖及事實，應屬符合論理法則且不違
        背社會通常經驗之合理判斷。況被告與證人甲○○並無
        深交、亦非至親，其茍無利得，豈有甘冒重典，不辭辛
        勞媒介交付，而以原價買賣甲基安非他命之理。
  （三）況被告於為警查獲後，自其住處查扣甲基安非他命20小
        包（合計毛重18.2公克），且被告經採集其尿液檢體送
        驗，呈甲基安非他命陽性反應，有台灣檢驗科技股份有
        限公司尿液鑑定報告在卷可稽，堪信其係為己施用而購
        入甲基安非他命後，因甲○○欲施用甲基安非他命，撥
        打被告持用之門號0000-000000 號行動電話聯絡後，始
        起意販賣甲基安非他命予甲○○甚明。再參酌被告於偵
        查中供述每0.5 公克1 小包可賺七百元，伊認罪，伊很
        後悔等語（見98年度偵字第13751 號卷第77至81頁），
        於本院審理時亦供述係以一萬九千元向「阿佑」購買約
        10公克之甲基安非他命等語（經換算每0.5 公克約九百
        五十元，以二千元販賣予甲○○則有一千零五十元之價
        差），足認被告販賣安非他命予證人甲○○，確有從中
        賺取差價牟利之營利意圖，亦堪認定。
  （四）綜上所述，本案事證明確，被告犯行，洵堪認定。
  五、按被告行為後，毒品危害防制條例於98年5 月20日修正公
      布，並自98年5 月22日施行，其中將第4 條第2 項販賣第
      二級毒品之法定刑自「無期徒刑或七年以上有期徒刑，得
      併科新台幣七百萬元以下罰金」，修正為「無期徒刑或七
      年以上有期徒刑，得併科新台幣一千萬元以下罰金」。經
      比較新舊法結果，以修正前時之法律對被告有利，自應依
      刑法第2 條第1 項前段之規定，適用行為時之法律。
  六、核被告所為，係犯修正前毒品危害防制條例第4 條第2 項
      之販賣第二級毒品罪。爰審酌被告之素行、犯罪之動機、
      目的、販賣毒品之次數、數量、犯罪所生之危害，及犯罪
      後之態度等一切情狀，量處如主文所示之刑，以示懲儆。
  七、沒收部分：
  （一）自甲○○車上扣案甲基安非他命1 包、及自被告住處扣
        案之甲基安非他命20小包（合計21包，驗餘淨重13.78
        公克）、為本案查獲之毒品，而本件甲基安非他命均為
        細微粉末，部分沾附於包裝袋上（見查獲照片），若欲
        完全析離，雖非不可能，但此舉對毒品危害防制政策之
        施行，並無特殊助益，且徒費執行之成本，故均併依毒
        品危害防制條例第18條第1 項前段規定宣告沒收銷燬之
        ，以符執行之實際。
  （二）扣案行動電話手機1 支，為被告所有、供本案販賣第二
        級毒品犯罪所用之物，應依毒品危害防制條例第19條第
        1 項規定宣告沒收。至其內0000-000000 號ＳＩＭ卡一
        枚，則非屬被告所有，爰不宣告沒收。
  （三）扣案現金二千元，為被告因販賣第二級毒品犯罪所得之
        財物，應依毒品危害防制條例第19條第1 項規定宣告沒
        收。
  （四）至扣案之玻璃球吸食器3 組、分裝杓3 支、殘渣袋4 只
        、分裝袋4 只等物，為被告所有、供另案施用甲基安非
        他命犯罪所用之物，另行動電話手機2 支（含門號0000
        -000000 號、0000-000000 號ＳＩＭ卡各1 枚）、現金
        三萬二千四百元等物，核與本案無涉，應退回由檢察官
        另行依法處理，亦此敘明。
貳、不另為無罪之諭知部分：
  一、公訴意旨另以：被告明知甲基安非他命屬毒品危害防制條
      例第2 條第2 項第2 款所列之第二級毒品，不得非法販賣
      ，竟意圖營利，以其使用之0000-000000 號行動電話門號
      為販毒聯絡管道，於98年3 月中旬前之某日，在台北縣板
      橋市○○路360 巷、智樂路交岔路口附近之「玫瑰公園」
      旁，以三萬六千元之價格，向「阿佑」販入半兩（毛重約
      17.5公克）之甲基安非他命1 包後，旋於98年3 月中旬某
      日下午4 時許，在上開公園旁，以每0.5 公克二千元之價
      格，販賣實際重量不詳之甲基安非他命1 小包予甲○○；
      再於同年4 月中旬前之某日，在玫瑰公園旁，以一萬八千
      元之價格，向「阿佑」販入4 分之1 兩重（毛重約8.5 公
      克）之甲基安非他命1 包後，旋於4 月中旬某日下午4 時
      許，在上開公園旁，以每0.5 公克二千元之價格，販賣實
      際重量不詳之甲基安非他命1 包予甲○○。嗣乙○○於98
      年5 月10日晚間11時許，在上開公園旁，意圖營利而以三
      萬六千元之代價，向「阿佑」販入甲基安非他命4 分之1
      兩（毛重約8.5 公克）等情。因認被告此部分之犯行，亦
      涉犯毒品危害防制條例第4 條第2 項之販賣第二級毒品罪
      嫌。
  二、按犯罪事實應依證據認定之，無證據不得認定犯罪事實；
      又不能證明被告犯罪者，應諭知無罪之判決，刑事訴訟法
      第154 條第2 項、第301 條第1 項分別定有明文。次按刑
      事訴訟法第161 條已於91年2 月8 日修正公布，其第1 項
      規定：檢察官就被告犯罪事實，應負舉證責任，並指出證
      明之方法。因此，檢察官對於起訴之犯罪事實，應負提出
      證據及說服之實質舉證責任。倘其所提出之證據，不足為
      被告有罪之積極證明，或其指出證明之方法，無從說服法
      院以形成被告有罪之心證，基於無罪推定之原則，自應為
      被告無罪判決之諭知（最高法院92年台上字第128 號判例
      意旨參照）。
  三、本件公訴人認被告涉犯上開罪嫌，無非係以此部分事實，
      業據被告於警詢及偵查坦承不諱，並經證人甲○○、楊明
      浩等人於警詢及偵查時證述明確，復有扣案甲基安非他命
      、現金等物在卷可稽，為其論據。
  四、訊據被告堅決否認有何犯行，辯稱：伊只有查獲當天交付
      甲基安非他命予甲○○1 次，其餘部分是警察要伊配合，
      偵查中是照警詢筆錄講的等語。是本案之爭點即在：被告
      有無意圖營利而向「阿佑」販入三次甲基安非他命，復於
      98年3 月中旬某日、98年4 月中旬某日，二次販賣甲基安
      非他命予甲○○等犯行？
  五、本院查：
  （一）按被告或共犯之自白，不得作為有罪判決之唯一證據，
        仍應調查其他必要之證據，以察其是否與事實相符，刑
        事訴訟法第156 條第2 項定有明文。而被告雖於警詢及
        偵查時坦承上開犯行，惟於本院審理時已翻異前詞，僅
        承認有於98年5 月12日交付安非他命予甲○○一次，是
        尚不得以其前後不一之供述，遽認被告有此部分之犯行
        ，仍應調查其他積極證據以資審認。
  （二）證人甲○○雖於警詢及偵查時證述共向被告購買三次甲
        基安非他命，第一次是在98年3 月中旬下午4 時許，第
        二次是在98年4 月中旬下午4 時許，地點在玫瑰公園旁
        ，以二千元購買一包甲基安非他命云云（見同偵卷第19
        、84頁）；惟於本院審理時已改稱：除了查獲當天，沒
        有向被告買過甲基安非他命或請被告幫忙調等語（見本
        院98年11月19日審判筆錄），是亦難以證人前後不一之
        指述作對被告不利之認定。
  （三）而本案通訊監察譯文、扣案甲基安非他命、現金均僅能
        證明被告確有於98年5 月12日販賣甲基安非他命予甲○
        ○之事實，尚難推論被告有其他二次販賣甲基安非他命
        予甲○○情事。
  （四）另被告為警查獲後，經採集其尿液檢體送驗，結果呈甲
        基安非他命陽性反應，足認被告亦有施用毒品犯行（業
        經本院另案以98年度簡字第6707號判決處有期徒刑四月
        在案）。是被告辯稱：在伊住處扣到之甲基安非他命係
        供己施用等語，尚非無據。
  六、綜上所述，本案被告雖於警詢及偵查中自白有公訴意旨所
      指之前開犯行，但於本院審理時業已否認，而檢察官所提
      出之證據，不足為被告確有意圖營利向「阿佑」販入甲基
      安非他命三次，復販賣予甲○○二次之積極證明，亦無從
      說服法院以形成被告此部分有罪之心證，此外，復查無其
      他積極證據足證被告確有如公訴意旨所述之犯行，揆諸首
      揭說明，原自應諭知被告此部分無罪之判決，然公訴意旨
      認被告此部分之犯行，與前開論罪科刑之部分有集合犯之
      包括一罪關係，爰不另為無罪之諭知，附此敘明。
據上論斷，應依刑事訴訟法第299 條第1 項前段，修正前毒品危
害防制條例第4 條第2 項、第18條第1 項前段、第19條第1 項，
刑法第11條前段、第2 條第1 項前段，判決如主文。
本案經檢察官馮君傑到庭執行職務。
中    華    民    國    98    年    11    月    30    日
            刑事第17庭  審判長法  官  曾正耀
                              法  官  張兆光
                              法  官  林鈺琅
以上正本證明與原本無異。
如不服本判決，應於收受送達後10日內，向本院提出上訴狀，並
應敘述具體理由；其未敘述上訴理由者，應於上訴期間屆滿後20
日內，向本院補提理由書（均須按他造當事人之人數附繕本），
「切勿逕送上級法院」。
                              書記官  林蔚然
中    華    民    國    98    年    11    月    30    日
附錄本案論罪科刑法條全文：
修正前毒品危害防制條例第4 條：
  製造、運輸、販賣第一級毒品者，處死刑或無期徒刑；處無期
  徒刑者，得併科新台幣一千萬元以下罰金。
  製造、運輸、販賣第二級毒品者，處無期徒刑或七年以上有期
  徒刑，得併科新台幣七百萬元以下罰金。
  製造、運輸、販賣第三級毒品者，處五年以上有期徒刑，得併
  科新台幣五百萬元以下罰金。
  製造、運輸、販賣第四級毒品者，處三年以上十年以下有期徒
  刑，得併科新台幣三百萬元以下罰金。
  製造、運輸、販賣專供製造或施用毒品之器具者，處一年以上
  七年以下有期徒刑，得併科新台幣一百萬元以下罰金。
  前五項之未遂犯罰之。

司法院資訊處製作；財團法人民間司法改革基金會備份。
